臺灣桃園地方法院民事判決　　　　　　　　　　　　　九十三年度訴字第三八一號
　　原　　　告　甲○○民國八.
　　法定代理人　丙○○
　　訴訟代理人　乙○○
　　被　　　告　丁○○
　　訴訟代理人　戊○○
右當事人間請求損害賠償事件，經本院於民國九十三年十二月十六日言詞辯論終結，
判決如左：
    主    文
被告應給付原告新臺幣伍萬壹仟玖佰壹拾貳元。
原告其餘之訴駁回。
訴訟費用由被告負擔十分之一，餘由原告負擔。
本判決原告勝訴部分，得假執行。
    事    實
甲、原告方面：
  一、聲明：被告應給付原告新臺幣（下同）六十萬元。
  二、陳述：
    (一)被告於民國九十一年八月四日晚間，無照駕駛車號ＡＦ—二一三一號自小客車
      沿桃園縣觀音鄉○○路○段由大園往觀音方向行駛，於同日晚間七時五十分許
      途經該路五一二號前，駕駛人本應注意車前狀況並隨時採取必要之安全措施，
      以避免發生危險，而當時並無不能注意之情事，詎被告竟疏未注意車前狀況而
      貿然前行，適有原告（八十六年五月二十九日生）亦疏未注意該路段乃劃有雙
      黃線之分向限制線，係不得穿越，竟貿然穿越道路行進，致在路中遭被告駕車
      撞及，原告因而受有右上眼瞼撕裂傷、臉上多處擦傷、後腦枕部皮下血腫、右
      膝瘀傷等傷害，刑事部分業經本院以九十二年度交簡上字第七五號刑事判決判
      處被告有期徒刑三月確定在案。本件原告因被告之前開侵權行為受有損害共計
      六十萬元，爰依法請求被告負損害賠償責任。
    (二)原告所受損害分述如下：
      1.住院醫療費用：
        原告因本件車禍事故，計支出：救護車費二千元、敏盛綜合醫院大園分院醫
        療費二千七百二十六元、健保費二萬九千七百六十五元、自費部分二萬三千
        六百三十七元、其他費用二百五十元、杏一醫藥用品一千二百四十五元、尿
        片二百四十五元、看護費三萬八千四百元（原告共住院八日，原告之法定代
        理人替原告所請看護共二人，一人輪班十二小時，一天計二班制，以二千四
        百元計算一輪班，故一天所費之看護費用為四千八百元）、停車費一千四百
        四十元（以上合計應為九萬九千七百零八元，惟原告誤算為一十萬元）。
      2.慰撫金：一十五萬元。
      3.後續追蹤醫療費用：一十萬元。
      4.車禍後遺症將來所需之醫療費用二十萬元：
        原告目前七歲，當初醫師說要觀察到十二歲才知道有無後遺症，惟原告因本
        件車禍確實有產生後遺症之風險，例如：不定時頭痛、失憶、顏面損傷（臉
        頰骨歪曲）、腳骨突出、尿失禁、癲癇併發等可能，故請求二十萬元之將來
        醫療費用。
      5.將來後續醫療所需之車馬費：一萬元。
      6.將來後續醫療所需之父母看護費用：四萬元。
  三、證據：提出（以下均影本）長庚紀念醫院診斷證明書一紙、敏盛醫院救護車收
      據一紙、敏盛綜合醫院大園分院急診收據三紙、長庚紀念醫院醫療費用收據三
      紙、統一發票二紙為證。
乙、被告方面：
  一、聲明：原告之訴駁回。
  二、陳述：
      本件車禍雙方均有過失，而原告請求之慰撫金過高，依被告之經濟狀況無法負
      擔，又原告並未提出其需要後續醫療之依據，故其請求尚未發生之費用部分，
      均屬無據。
  三、證據：提出被告之低收入戶證明書一紙為證。
丙、本院依職權調閱本院九十二年度交簡上字第七五號刑事案件卷宗，及向長庚紀念
    醫院調閱原告之病歷資料並查詢原告自九十一年八月四日因車禍事故入院治療迄
    今之傷勢情況。
    理    由
一、原告主張：被告於九十一年八月四日晚間，無照駕駛自小客車沿桃園縣觀音鄉○
    ○路○段由大園往觀音方向行駛，於同日晚間七時五十分許途經該路五一二號前
    ，駕駛人本應注意車前狀況並隨時採取必要之安全措施，以避免發生危險，而當
    時並無不能注意之情事，詎被告竟疏未注意車前狀況而貿然前行，適有原告（八
    十六年五月二十九日生）亦疏未注意該路段乃劃有雙黃線之分向限制線，係不得
    穿越，竟貿然穿越道路行進，致在路中遭被告駕車撞及，原告因而受有右上眼瞼
    撕裂傷、臉上多處擦傷、後腦枕部皮下血腫、右膝瘀傷等傷害，刑事部分業經本
    院以九十二年度交簡上字第七五號刑事判決判處被告有期徒刑三月確定在案，本
    件原告因被告之前開侵權行為受有損害共計六十萬元，爰依法請求被告負賠償責
    任等語。
二、被告則以：本件車禍雙方均有過失，原告請求之慰撫金過高，又原告並未提出其
    需要後續醫療之依據，故其請求尚未發生之費用部分，均屬無據等語，資為抗辯
    。
三、原告主張：被告於九十一年八月四日晚間，無照駕車沿桃園縣觀音鄉○○路○段
    由大園往觀音方向行駛，於同日晚間七時五十分許途經該路五一二號前，未注意
    車前狀況而貿然前行，適有原告（八十六年五月二十九日生）亦疏未注意該路段
    乃劃有雙黃線之分向限制線，係不得穿越，竟貿然穿越道路行進，致在路中遭被
    告駕車撞及，原告因而受有右上眼瞼撕裂傷、臉上多處擦傷、後腦枕部皮下血腫
    、右膝瘀傷等傷害，刑事部分業經本院以九十二年度交簡上字第七五號刑事判決
    判處被告有期徒刑三月確定在案等情，為被告所不爭執，並有原告提出之長庚紀
    念醫院診斷證明書影本一紙在卷可憑，復經本院依職權調閱本院九十二年度交簡
    上字第七五號刑事案件全卷屬實，足堪採信。
四、按「因故意或過失，不法侵害他人之權利者，負損害賠償責任」，「不法侵害他
    人之身體或健康者，對於被害人因此喪失或減少勞動能力或增加生活上之需要時
    ，應負損害賠償責任」，「不法侵害他人之身體、健康、名譽、自由、信用、隱
    私、貞操，或不法侵害其他人格法益而情節重大者，被害人雖非財產上之損害，
    亦得請求賠償相當之金額」，民法第一百八十四條第一項前段、第一百九十三條
    第一項、第一百九十五條第一項前段分別定有明文。被告因本件駕車過失行為致
    原告之身體受有前揭傷勢，原告之身體、精神上因而受有痛苦，自得依據侵權行
    為之法律關係請求被告為財產上及非財產上之損害賠償。又按「損害之發生或擴
    大，被害人與有過失者，法院得減輕賠償金額，或免除之」，民法第二百十七條
    第一項定有明文，如前所述，兩造就車禍之發生均有過失，是以本件原告之請求
    自有前開過失相抵規定之適用。而本件兩造之爭執點乃在於：原告實際受有損害
    之金額究竟為何？又兩造之過失比例應如何計算？茲分論如下。
五、原告實際所受損害之金額：
  (一)原告主張：其因本件車禍事故，支出救護車費二千元、敏盛綜合醫院大園分院醫
    療費二千七百二十六元、健保費二萬九千七百六十五元、自費部分二萬三千六百
    三十七元、其他費用二百五十元、杏一醫藥用品一千二百四十五元、尿片二百四
    十五元、看護費三萬八千四百元、停車費一千四百四十元（合計九萬九千七百零
    八元）一節，業據提出敏盛醫院救護車收據影本一紙、敏盛綜合醫院大園分院急
    診收據影本三紙、長庚紀念醫院醫療費用收據影本三紙、統一發票影本二紙為證
    （本院卷第四六頁至第五０頁），並為被告所不爭執，是以原告此部分之主張自
    屬可採，應予准許。
  (二)慰撫金：
    審酌兩造之身份、職業（原告八十六年五月二十九日生，於車禍時為四歲，尚屬
    限制行為能力人，原告之法定代理人職業為商，被告之職業亦為商，以上參照刑
    案卷內之警訊筆錄記載），及原告之傷勢、復原情形與目前社會經濟狀況等，認
    原告請求十五萬元之慰撫金一節，尚屬相當，應予准許。
  (三)原告雖另主張：其因本件車禍確實有產生後遺症之風險，例如：不定時頭痛、失
    憶、顏面損傷（臉頰骨歪曲）、腳骨突出、尿失禁、癲癇併發等，故請求後續追
    蹤醫療費用一十萬元、車禍後遺症將來所需之醫療費用二十萬元及將來後續醫療
    所需之車馬費一萬元與看護費四萬元等語，惟經本院向其就診之長庚紀念醫院查
    詢之結果，該院於九十三年十月五日覆稱：由於病患自九十一年九月二十六日回
    診後即未再就診，且病患原主治醫師業已離職，故實無法僅據病歷記載評估其後
    續情形等語，該院另於九十三年一月二十四日覆稱：病童最近回診日期為九十一
    年九月二十六日，主訴有頭痛、噁心現象，腦部斷層檢查顯示並無明顯顱內傷害
    ，另病童右眼角傷口經縫合後目前遺留疤痕等語（以上函文分別復於本院卷第六
    四頁、第七一頁），亦即尚無從認定原告確有後遺症或需要後續醫療之必要，而
    觀諸長庚紀念醫院提供之原告病歷資料（本院卷第七二頁至第一六二頁），亦無
    從作為相關佐證，是以原告之此部分主張尚屬無據，自難准許。
  (四)總計前開金額，應認原告所受之實際損害為二十四萬九千七百零八元。
六、如前所述，本件車禍之發生，雙方均有過失，審酌原告之過失情節係駕駛人未注
    意車前狀況，而被告則係於禁止穿越之道路任意穿越，且依刑事案卷內所附之現
    場圖及現場相片，可知撞擊發生地點位於原告行車路線中之快車道上，亦即原告
    乃駕車直行於自己之行進路線中，因被告闖入快車道，原告煞車不及因而發生本
    件車禍，綜觀上述肇事情節，應認被告之過失責任比例為十分之三，原告之過失
    責任比例為十分七。則依前開條文之規定，爰予減輕被告之賠償責任，從而原告
    所受損害之金額應僅由被告負擔十分之三，始屬適當。據此計算，應由被告負擔
    之損害賠償金額即為七萬四千九百一十二元（249708×0.3=74912，小數點以下
    四捨五入）。
七、又按，「保險人依本法規定給付之保險金，視為加害人或被保險人損害賠償金額
    之一部分；加害人或被保險人受賠償請求時，得扣除之」，強制汽車責任保險法
    第三十條定有明文。查原告於本件車禍後已領得強制汽車責任保險理賠金二萬三
    千元一情，為兩造所不爭執（見本院九十三年十二月十六日言詞辯論筆錄），原
    告既已自強制汽車責任保險之保險人領得前開理賠金，則依照前開規定，原告向
    被告所得請求之賠償金額中，自應扣除前開理賠金額。
八、綜上所述，原告基於侵權行為之法律關係，請求被告給付五萬一千九百一十二元
    （74912—23000=51912）一節，為有理由，應予准許。至逾此部分之請求，則屬
    無據，不應准許。
九、末按，所命給付之金額或價額未逾五十萬元之判決，法院應依職權宣告假執行，
    此觀諸民事訴訟法第三百八十九條第一項第五款規定甚詳。查本件原告勝訴部分
    所命被告給付之金額未逾五十萬元，是依前開說明，應由本院依職權為假執行之
    宣告。
十、本件事證已臻明確，兩造其餘攻擊及防禦方法，核與判決結果不生影響，爰不一
    一論述，附此敘明。
十一、據上論結，本件原告之訴為一部有理由，一部無理由，依民事訴訟法第七十九
      條、第三百八十九條第一項第五款，判決如主文。
中　　　華　　　民　　　國　　九十三　　年　　  十二 　 月　　 三十 　　日
                                      臺灣桃園地方法院民事第三庭
                                              法      官  周玉
右為正本係照原本作成
如對本判決上訴，須於判決送達後二十日內向本院提出上訴狀
中　　　華　　　民　　　國　　九十三　　年　　  十二 　 月　　 三十 　　日
                                              法院書記官  張簡純靜
